【裁判字號】    92,台上,2120
【裁判日期】    921001
【裁判案由】    回復原狀等
【裁判全文】
最高法院民事裁定                              九十二年度台上字第二一二○號
    上 訴 人    鼎信建設股份有限公司
    法定代理人  嚴  樂
    訴訟代理人  南雪貞律師
    被上 訴 人  甲○○
右當事人間請求回復原狀等事件，上訴人對於中華民國九十二年二月二十五日台灣高
等法院第二審更審判決（九十一年度上更(三)字第二三五號），提起上訴，本院裁定如
左：
    主  文
上訴駁回。
第三審訴訟費用由上訴人負擔。
    理  由
按對於第二審判決上訴，非以其違背法令為理由，不得為之。又提起上訴，上訴狀內
應記載上訴理由，表明原判決所違背之法令及其具體內容，暨依訴訟資料合於該違背
法令之具體事實。民事訴訟法第四百六十七條、第四百七十條第二項定有明文。而依
同法第四百六十八條規定，判決不適用法規或適用不當者，為違背法令；依同法第四
百六十九條規定，判決有該條所列各款情形之一者，為當然違背法令。是當事人提起
上訴，如依民事訴訟法第四百六十八條規定，以第二審判決有不適用法規或適用法規
不當為理由時，其上訴狀或理由書應表明該判決所違背之法令條項，或有關判例、解
釋之字號，或成文法以外之習慣或法理等及其具體內容，暨係依何訴訟資料合於該違
背法令之具體事實；如以民事訴訟法第四百六十九條所列各款情形為理由時，其上訴
狀或理由書應表明該判決有合於各該條款規定情形之具體內容，及係依何訴訟資料合
於該違背法令之具體事實。上訴狀或理由書如未依上述方式表明，或其所表明者顯與
上開法條規定不合時，即難認為已合法表明上訴理由，其上訴自非合法。本件上訴人
對第二審判決提起上訴，雖以該判決違背法令為由，惟核其上訴理由狀所載內容，徒
就與判決結果不生影響之理由，或就原審取捨證據、認定事實之職權行使所論斷：上
訴人自民國七十三年間本院七十三年度上字第一一六九號請求所有權移轉登記等事件
判決確定後，本即應於相當期間內補造系爭房屋之廚房及衛浴設施交付被上訴人，乃
竟遲至八十四年六月始補造交付，遲延交付該廚浴設備達十年之久，對被上訴人應負
給付遲延損害賠償責任。上訴人未依買賣本旨交付房屋及賠償損害，被上訴人拒絕給
付系爭房屋尾款，自不負遲延責任。且被上訴人因上訴人給付遲延而不能使用房屋，
受有十年期間之相當於租金之損害，其損害金額超過新台幣（下同）一百萬元，被上
訴人以此損害金與系爭房屋尾款抵銷。為屬可採。上訴人以被上訴人遲延給付系爭尾
款為由，主張解除系爭房屋委建契約，為不合法。從而，上訴人先位聲明請求被上訴
人將系爭房地所有權移轉登記及備位聲明請求被上訴人給付一百四十三萬一千二百一
十元本息，均不應准許等情，指摘其為不當，並泛言謂為違法，而非表明該判決所違
背之法令及其具體內容，暨依訴訟資料合於該違背法令之具體事實，難認其已合法表
明上訴理由。依首揭說明，應認其上訴為不合法。至上訴論旨另謂：被上訴人自七十
三年至八十四年間所受相當於租金之損害其賠償請求權已罹時效消滅，得為時效抗辯
云云，核屬在第三審始提出之新攻擊方法，依民事訴訟法第四百七十六條第一項規定
，本院自無從併為審酌，附此明。
據上論結，本件上訴為不合法。依民事訴訟法第四百八十一條、第四百四十四條第一
項、第九十五條、第七十八條，裁定如主文。
中      華      民      國    九十二    年      十      月      一      日
                              最高法院民事第五庭
                                  審判長法官  顏  南  全
                                        法官  許  澍  林
                                        法官  葉  勝  利
                                        法官  劉  福  聲
                                        法官  黃  秀  得
      右正本證明與原本無異
                                              書  記  官
中      華      民      國    九十二    年      十      月    十三      日
                                                                        Ｒ


司法院資訊處製作；財團法人民間司法改革基金會備份。
